【裁判字號】    97,訴,1149
【裁判日期】    980508
【裁判案由】    業務過失致死等
【裁判全文】
臺灣新竹地方法院刑事判決              97年度訴字第1149號
公  訴  人  臺灣新竹地方法院檢察署檢察官
被      告  隆嘉營造股份有限公司
兼
法定代理人  辛○○
                      7號6樓.
被      告  庚○○
上  三  人
共      同
選任辯護人  李林盛律師
            王彩又律師
            張淑美律師
被      告  丙○○
選任辯護人  李文傑律師
被      告  戊○○
選任辯護人  路春鴻律師
            黃淑芬律師
被      告  甲○○
            己○○
                      0弄4號.
上  二  人
共      同
選任辯護人  路春鴻律師
上列被告因業務過失致死案件，檢察官提起公訴（97年度偵字第
5091號）後，聲請改依協商程序而為判決，本院判決如下：
    主  文
隆嘉營造股份有限公司犯勞工安全衛生法第三十一條第二項之違
反應有防止危害安全衛生設備規定，致生職業災害罪，科罰金新
臺幣壹拾萬元。
辛○○犯業務過失致人於死罪，處有期徒刑陸月，如易科罰金，
以新臺幣壹仟元折算壹日，緩刑貳年。
庚○○犯業務過失致人於死罪，處有期徒刑肆月，如易科罰金，
以新臺幣壹仟元折算壹日，緩刑貳年。
丙○○犯業務過失致人於死罪，處有期徒刑柒月，緩刑貳年。
戊○○犯業務過失致人於死罪，處有期徒刑柒月，緩刑貳年。
甲○○犯業務過失致人於死罪，處有期徒刑柒月，緩刑貳年。
己○○犯業務過失致人於死罪，處有期徒刑柒月，緩刑貳年。
    事實及理由
一、犯罪事實：
    庚○○係志嘉建設股份有限公司（下稱志嘉公司，原名訊嘉
    科技股份有限公司）及庚○○建築師事務所之負責人；辛○○係隆嘉營造股份有限公司（下稱隆嘉公司，為志嘉公司之
    關係企業）之負責人（屬勞工安全衛生法所稱事業之經營負
    責人，即僱主）；丙○○分別於民國96年1 月10日前後擔任
    隆嘉公司及志嘉公司之工地負責人；戊○○係光億工業社之
    負責人；李竹青係裕富工程行之負責人；己○○係從事鋼筋
    綁紮之人，以上6 人均為從事建築業務之人。緣志嘉公司於
    90 年2月20日委任庚○○建築師事務所辦理位於新竹市○○
    段702 、695 、692-1 、689 、688-1 及721 地號之「起飛
    特區」（即新竹國家藝術園區第4 期房屋新建工程，下稱本
    工程）之規劃、設計及監造，復將本工程交由隆嘉公司承造
    ，隆嘉公司則將本工程之鋼筋及水電工程部分分別交由光億
    工業社及政達工程行承攬，光億工業社再將鋼筋工程轉包予
    裕富工程行承攬，裕富工程行則轉包予己○○施作；政達工
    程行則將水電工程轉包予新西華水電工程行承攬。又前述志
    嘉公司與庚○○建築師事務所簽訂之「起飛特區委任設計規
    劃合約書」第6 條規定，庚○○建築師事務所負責「監督營
    造業及其他設備廠商依照詳細設計圖說施工」，另隆嘉公司
    與光億工業社簽訂之本工程「工程合約」（鋼筋加工及組立
    工資）第（六）、6.及施工規範第3.、5.、7.、8.規定，光
    億工業社應按照隆嘉公司與志嘉公司所訂之合約規範及圖說
    確實施工，不得偷工減料，並負責將預留筋彎出，且配合範
    本工程施工，復須於灌漿前調整預留筋位置及預留上層鋼筋
    等文字。再本工程C 區之懸臂樓梯配筋圖顯示，該樓梯版內
    之配筋為雙層雙向配置，且樓梯版之鋼筋必須延伸進入樓版
    及牆壁內，而樓版之鋼筋則需延伸進入樓梯版內，如此以鋼
    筋將樓梯版與樓版及牆壁結合成為一體，以免樓梯版與樓版
    及牆壁分離，失去支撐，折毀墜落，肇生危險。而庚○○係
    本工程之監工人，本應監督隆嘉公司依照前述懸臂樓梯配筋
    圖施作樓梯版、樓版及牆壁之配筋；辛○○、丙○○、戊○○、李竹青及己○○則屬承攬工程人，均應依上開配筋圖施
    作樓梯版、樓版及牆壁之配筋，避免樓梯折毀。其等原應注
    意上揭規定，盡其等應盡之義務，以避免事故發生，而依當
    時情形，並無不能注意之情事，竟疏未注意，在本工程分次
    施作結構體時，首先施作樑、柱、牆壁及樓版，再施作樓梯
    版，樓梯版之鋼筋由己○○負責綁紮，當己○○進行樓梯版
    之鋼筋綁紮時，發現牆壁及樓版並未預留鋼筋以供與樓梯版
    之鋼筋搭接，以確保樓梯版與牆壁及樓版結合成為一體，故
    與戊○○及李竹青分別向丙○○反映此一情形，惟丙○○並
    未加以處理，亦未要求己○○、戊○○及李竹青按圖說規範
    施工，卻任由己○○、戊○○及李竹青僅綁紮樓梯版內之鋼
    筋，又未設法在樓梯版與牆壁及樓版之交接處加以植筋，或
    以其他方法將樓梯版之鋼筋延伸進入牆壁及樓版內，以符圖
    說規範規定。己○○、戊○○、李竹青等人明知上情，竟在
    牆壁及樓版未預留鋼筋以供與樓梯版之鋼筋搭接且又未設法
    在樓梯版與牆壁及樓版之交接處加以植筋或以其他方法將樓
    梯版之鋼筋延伸進入牆壁及樓版內之情形下，即逕行在樓梯
    版內綁紮鋼筋，俟樓梯版之混凝土澆置完成凝固收縮後，因
    無鋼筋將樓梯版與牆壁及樓版結合成一體，易造成樓梯版與
    牆壁及樓版分離之情形，而使該樓梯版處於不穩固狀態，隨
    時有崩塌之虞。而隆嘉公司、辛○○均應注意雇主對於建築
    構造物及其附置物，應保持安全穩固，以防止崩塌之危害，
    又應有符合標準之必要安全衛生設備，以防止崩塌之虞之作
    業場所引起之危害，明知上開樓梯有塌落危險，竟未立即令
    其停止作業，仍任由新西華水電工程行之勞工丁○○等人在
    不安全之作業環境下從事施工作業。嗣於96年5 月28日下午
    3 時40分許，丁○○持電動工具在本工程工地第2 排第5 戶
    （編號B38） 之3 樓樓梯口處修改電路時，因該3 樓通往4
    樓之樓梯版並無鋼筋與4 樓樓版接合支撐，且該樓梯版兩側
    並無牆壁存在，故該樓梯版之下端無法承受樓梯版之重量及
    電動工具之振動，與4 樓樓版分離折斷塌落砸向丁○○，丁○○則閃避不及，遭落下之樓梯版砸中，致丁○○受有頭胸
    部鈍力損傷，於同日下午4 時許，送往國泰綜合醫院新竹分
    院急救，惟於到院前已死亡。
二、證據：
（一）被告庚○○、辛○○於偵查中之供述暨本院訊問時之自白
      。
（二）被告丙○○、戊○○、甲○○、己○○於警詢時及偵查中
      之供述及本院訊問時之自白。
（三）證人乙○○、壬○○、徐維政於警詢時之陳述。
（四）卷附：
      新竹市警察局第三分局處理相驗案件初步調查報告暨報
        驗書1 份。
      臺灣新竹地方法院檢察署96年度相字第277 號卷宗內第
        21頁至24頁之相片8 張。
      臺灣新竹地方法院檢察署相驗屍體證明書、法醫驗斷書
        各1 份、相驗照片14張及現場勘查照片19張。
      行政院勞工委員會北區勞動檢查所96年8 月20日勞北檢
        營字第0961018385號函附「志嘉建設股份有限公司41戶
        集合住宅新建工程再承攬人新西華水電工程行所僱勞工
        丁○○發生物體崩塌災害致死災害檢查報告書」1 份、
        照片10 張 、本工程鋼筋握持及搭接長、3 及4 層結構
        平面圖、懸臂樓梯配筋圖、全區地下層、第1 層及庭園
        高程圖各1 份。
      臺灣新竹地方法院檢察署96年度相字第277 號卷宗第18
        2頁至第189 頁之相片16張。
      起飛特區委任設計規劃合約書1份。
      鋼筋加工及組立工資工程合約含施工規範1份。
      被告辛○○之96年10月29日刑事陳報狀1份。
      被告丙○○之新進人員履歷表、勞工保險卡、104 人力
        銀行求職者履歷表。
      隆嘉公司與富祿工程有限公司簽訂之工程承包合約書1
        份。
三、本件經檢察官與被告於審判外達成協商之合意且被告已認罪
    ，其合意內容為：(1)被告隆嘉營造股份有限公司願受科刑範
    圍為罰金新臺幣10萬元之宣告。(2)被告辛○○願受科刑範圍
    為有期徒刑6 月，如易科罰金，以新臺幣1 千元折算1 日，
    緩刑2 年之宣告。(3)被告庚○○願受科刑範圍為有期徒刑4
    月，如易科罰金，以新臺幣1 千元折算1 日，緩刑2 年之宣
    告。(4)被告丙○○、戊○○、甲○○、己○○願受科刑範圍
    均為有期徒刑有期徒刑7 月，緩刑2 年之宣告。經查，上開
    協商合意並無刑事訴訟法第455 條之4 第1 項所列情形之一
    ，檢察官聲請改依協商程序而為判決，本院爰不經言詞辯論
    ，於協商合意範圍內為協商判決，合予敘明。
四、應適用之法條：刑事訴訟法第455條之4第2項、第455條之8
    ，刑法第276條第2項、勞工安全衛生法第31條第2項。
五、原起訴書雖記載被告庚○○、丙○○、戊○○、甲○○、己○○另亦同時涉犯刑法第193 條之違反建築術成規罪，惟此
    部分業經公訴人以補充理由書縮減法條為刑法第276 條第2
    項之業務過失致死罪，附此敘明。
六、本判決除有刑事訴訟法第455條之4第1項第1款、第2款、第4
    款、第6款、第7款所定情形之一，或違反同條第2項規定者
    外，檢察官與被告均不得上訴。
七、如有前項得上訴之情形，得自收受判決送達之日起10日內，
    向本院提出上訴書狀，上訴於第二審法院。
中    華    民    國    98    年    5     月    8     日
                  刑事第三庭    法  官    賴淑敏
以上正本證明與原本無異。
中    華    民    國    98    年    5     月    8     日
                                書記官    劉亭筠
附錄法條：
中華民國刑法第276 條（過失致死罪）
因過失致人於死者，處2 年以下有期徒刑、拘役或2 千元以下罰
金。
從事業務之人，因業務上之過失犯前項之罪者，處5 年以下有期
徒刑或拘役，得併科3 千元以下罰金。
勞工安全衛生法第31條（罰則）
違反第5 條第1 項或第8 條第1 項之規定，致發生第28條第2項
第1 款之職業災害者，處3 年以下有期徒刑、拘役或科或併科新
台幣15萬元以下罰金。
法人犯前項之罪者，除處罰其負責人外，對該法人亦科以前項之
罰金。


司法院資訊處製作；財團法人民間司法改革基金會備份。
